臺灣臺北地方法院民事裁定
111年度訴字第1939號

原      告  國泰世華商業銀行股份有限公司

法定代理人  郭明鑑



被      告  林麟展

上列當事人間請求清償借款事件，本院裁定如下：
    主    文
本件移送臺灣苗栗地方法院。
    理    由
一、按訴訟，由被告住所地之法院管轄；訴訟之全部或一部，法
    院認為無管轄權者，依原告聲請或依職權以裁定移送於其管
    轄法院，民事訴訟法第一條第一項前段、第二十八條第一項
    定有明文。
二、本件原告起訴主張：兩造於民國一一０年十月十四日訂立借
    貸契約，約定由被告向原告借款新臺幣（下同）一百二十萬
    元，借款期間自同日起至一一五年十月十四日止共五年，利
    息按原告公告定儲利率指數加碼年利率百分之六‧二九機動
    計算，以一個月為一期，依年金法平均攤付本息，如有任何
    一宗債務不依約清償本金或不依約清償利息、費用、其他應
    付款項，債務視為全部到期，遲延還本或付息時，除按約定
    利率計付遲延利息外，逾期六個月以內，按約定利率百分之
    十，超過六個月部分，按約定利率百分之二十計付違約金，
    每次違約最高連續收取九期。詎被告僅攤還本息至一一一年
    一月十四日止，即未依約清償，債務視為全部到期，尚積欠
    一百一十四萬九千六百九十五元，及自一一一年一月十四日
    起至清償日止，按週年利率百分之七‧０八計算之利息，以及
    自一一一年二月十五日起至清償日止，逾期六個月以內，按
    前開利率百分之十，第七個月至第九個月部分，按前開利率
    百分之二十計算之違約金，迄未清償，爰依兩造間借貸契約
    請求被告如數清償。
三、經查：被告之住所在苗栗縣○○鎮○○○○○○○號，有司法院戶役
    政連結作業系統查詢單可稽，不在本院管轄區域內，揆諸首
    揭法條，本件自應由被告住所地之法院即臺灣苗栗地方法院
    管轄，茲原告向無管轄權之本院起訴，顯係違誤，爰依職權
    將本件移送於管轄法院即臺灣苗栗地方法院。
四、原告所提出之貸款契約書（消費借款專用借據）約定條款部
    分第十條固記載：「本借據涉訟時，甲乙雙方同意以臺北地
    方法院為第一審管轄法院」（見卷第十三頁），惟民事訴訟
    法第二十四條明定：「當事人得以合意定第一審管轄法院，
    但以關於由一定法律關係而生之訴訟為限；前項合意，應以
    文書證之」，是關於當事人定第一審管轄法院之合意，非唯
    限於由一定法律關係而生之訴訟，且須以文書證之，而足以
    證明當事人是項合意之文書，自以經雙方當事人簽署為前提
    ，否則無異指任一當事人得於訴訟中片面製作一紙文書，載
    稱雙方合意以特定法院為第一審管轄法院，他方即喪失訴訟
    法上由便利法院管轄之利益，至為荒謬；而遍觀本件原告所
    提貸款契約書（消費借款專用借據），要為原告單方製作，
    咸未經被告簽名或蓋章表示同意或確認，該文書自不足以證
    明兩造間有合意定第一審管轄法院之合意，既無文書足證兩
    造有以本院為第一審管轄法院之合意，本院即無管轄權，併
    此敘明。
五、爰依民事訴訟法第二十八條第一項，裁定如主文。
中　　華　　民　　國　　111 　年　　5 　　月　　2 　　日
                    民事第四庭  法　官  洪文慧
以上正本係照原本作成。
如不服本裁定應於送達後10日內向本院提出抗告狀，並繳納抗告
費新臺幣1,000元。
中　　華　　民　　國　　111 　年　　5 　　月　　2 　　日
                                書記官  江柏翰